臺灣高等法院臺中分院刑事判決　　　　　　　　　　九十一年度上訴字第四四二號
　　上　訴　人
　　即　被　告　丙○○
右上訴人因誣告案件，不服臺灣台中地方法院九十一年度訴字第二二０號中華民國九
十一年二月十九日第一審判決（起訴案號：臺灣台中地方法院檢察署九十年度偵字第
一七二七三號），提起上訴，本院判決如左：
    主 　 文
上訴駁回。
    事  　實
一、丙○○係味王（起訴書誤寫為「味全」）食品股份有限公司（下稱味王公司）之
    業務員，負責向商店推銷味王公司產品。陳銘森是食品中盤商，於民國（以下同
    ）八十八年七月間某日，向丙○○訂購價值新臺幣（以下同）十七萬五千元之味
    素一批，因其之支票信用不佳，丙○○乃要求陳銘森必須交付他人名義之支票以
    作為擔保，陳銘森乃於五、六日後，交付其友人乙○○所開立，票號分別為ＷＧ
    ＳＡ0000000、ＷＧＳＡ0000000、ＷＧＳＡ0000000，發
    票日分別為八十八年九月三十日、八十八年十月十五日、八十八年十月三十一日
    ，金額分別為六萬元、六萬元、五萬五千元，付款銀行均為臺中商業銀行霧峰分
    行之支票三紙予丙○○，丙○○再將該三張支票交回公司報帳。後於八十八年九
    月下旬間，丙○○因聯絡不上陳銘森，於同年月二十八日以電話和發票人乙○○
    聯絡，得知乙○○對陳銘森亦有一百多萬元之債權，一時亦無法支付該三張支票
    之票款，丙○○慮及上開支票將到期，恐跳票後會遭味王公司記過或裁員，乃於
    數日後向乙○○表示願墊付上開支票款，並於支票到期前分別匯入票載金額。其
    後因丙○○一直無法尋得陳銘森解決債務，乃於八十八年十一月三日委請乙○○
    以見證人身分簽寫丙○○已先墊付票款事實之「見證書」。嗣丙○○屢向乙○○
    催討代墊之票款，雙方並曾至調解委員會調解，惟因各持己見而未能達成協議。
    詎丙○○明知乙○○並無詐欺、背信之行為及故意，竟意圖使乙○○受刑事處分
    ，於八十九年九月間，向臺灣臺中地方法院檢察署提出詐欺及背信罪之告訴，
    詞謂係乙○○委任丙○○先代墊票款，並保證爾後將予償還，嗣後竟一再拖延拒
    不給付云云，嗣經檢察官查明丙○○所訴與事實不符，而於九十年六月五日以九
    十年度偵字第七八八六號為不起訴處分。
二、案經乙○○訴由臺灣臺中地方法院檢察署檢察官偵查起訴。
    理  　由
一、訊據上訴人即被告丙○○雖矢口否認有誣告之故意，並辯稱略以，伊已與告訴人
    乙○○和解，不應該再判其罪刑云云；惟查被告丙○○對其於右揭時地收受案外
    人陳銘森所交付之上開三張支票，後因案外人陳銘森無力清償，乃主動向告訴人
    乙○○表示願先代為墊付支票款，後因與告訴人乙○○無法達成和解，其又不甘
    損失，乃向臺灣臺中地方法院檢察署提出詐欺及背信罪之告訴等事實，據其於原
    審法院及本院審理時供認不諱，核與告訴人乙○○之指述情節相符，並有告訴人
    所開立之支票影本三紙、見證書影本一件、及本院調閱臺灣臺中地方法院檢察署
    九十年度偵字第七八八六號案卷，有檢察官不起訴處分書一份附卷可稽。被告既
    係主動向告訴人表明願代為墊付支票款，並非經告訴人保證爾後將予清償，始同
    意先行代墊，亦非受告訴人委任代墊票款，告訴人雖仍須負發票人責任，但其並
    無詐欺與背信之行為，足可認定，檢察官亦因此於九十年六月五日以九十年度偵
    字第七八八六號對告訴人為不起訴處分，被告明知上開事實，仍向臺灣臺中地方
    法院檢察署具狀詞謂：乙○○委任丙○○先代墊票款，並保證爾後將予償還，
    嗣後竟一再拖延拒不給付云云，其有使告訴人受刑事處分之故意，已至為明灼。
    綜上所述，事證明確，被告自白與事實相符，其右揭誣告犯行，洵堪認定。
二、核上訴人即被告所為，係犯刑法第一百六十九條第一項之誣告罪。原審法院適用
    刑法第一百六十九條第一項、第七十四條第一款之規定，並審酌被告誣指告訴人
    犯罪，使被誣指之告訴人有受刑事追訴之虞，浪費司法資源，惟念及被告因一時
    情急恐代墊之款項無法收回，致觸犯刑章，而犯罪後尚有悔意，並已與告訴人達
    成和解，告訴人於原審法院審理時亦表明願原諒被告，不願再追究等一切情狀，
    量處有期徒刑參月，並以被告前未曾受有期徒刑以上刑之宣告，此有臺灣臺中地
    方法院檢察署刑案資料查註紀錄表在卷可按，其因一時失慮，致觸犯本案犯行，
    且已與告訴人和解，有和解書一份存卷可按，經此刑之教訓，自當知所警惕，而
    無再犯之虞，本院綜核各情，認前開對其刑之宣告，以暫不執行為適當，爰併宣
    告緩刑二年，以啟自新。認事用法俱無不合，量刑亦稱妥適，被告上訴意旨以無
    犯罪故意，空言指摘原判決不當，並無可取，為無理由，應予駁回。
據上論結，應依刑事訴訟法第三百六十八條，判決如主文。
本案經檢察官甲○○到庭執行職務。
中      華      民      國　  　九十一   年       五      月     一 　  日
                                    臺灣高等法院臺中分院刑事第四庭
                                          審判長法　官　洪　耀　宗
                                                法　官  江　德　千
                                                法　官  劉  登  俊
右正本證明與原本無異。
如不服本判決應於收受送達後十日內向本院提出上訴書狀，其未敘述上訴之理由者並
得於提起上訴後十日內向本院補提理由書（均須按他造當事人之人數附繕本）。
                                                書記官　林  水  濱
中      華      民      國　  　九十一   年       五      月      二　  日
                                                                        Ｉ
